臺灣高等法院臺中分院刑事判決　　　　96年度上易字第1396號
上　訴　人
即　被　告　甲○○
輔　佐　人　乙○○
即被告之夫
上列上訴人因違反著作權法案件，不服臺灣臺中地方法院96年度
易字第2238號中華民國 96年6月20日第一審判決（起訴案號：臺
灣臺中地方法院檢察署96年度偵字第5703號），提起上訴，本院
判決如下：
    主  文
原判決撤銷。
甲○○明知係侵害著作財產權之重製光碟而意圖散布而公開陳列
，處有期徒刑陸月，減為有期徒刑參月，如易科罰金，以新臺幣
壹仟元折算壹日。緩刑貳年，並向指定之公益團體、地方自治團
體或社區提供肆拾小時之義務勞務，緩刑期間付保護管束。
扣案之光碟片壹片、現代牌點唱機壹台、遙控器壹個、點歌本壹
本，均沒收之。
    事  實
一、甲○○（原名林宜錚）明知其向蕭蕙琳（業經臺灣板橋地方
    法院檢察署檢察官以九十五年度偵字第一九六九五號提起公
    訴，並經臺灣板橋地方法院以九十五年度易第二五八九號判
    處有期徒刑六月確定）購買之現代牌伴唱機一臺（含遙控器
    一個、點歌本一本、光碟一片），而該附贈之光碟片內所灌
    錄如附表所示之一四三首歌曲，係未經著作財產權人常夏音
    樂經紀有限公司（下稱常夏音樂公司）之授權或同意而擅自
    重製於光碟內，為侵害著作財產權之重製物，竟基於意圖散
    布而公開陳列該重製光碟之犯意，於民國九十六年二月五日
    某時，在其位於臺中縣潭子鄉○○村○○街六二號七樓住處
    內，使用家中電腦設備連線網際網路至雅虎奇摩拍賣網站，
    再以其所申請之拍賣帳號「ｉｃ５５０８２５」刊登拍賣商
    品訊息，並以在雅虎奇摩拍賣網站網頁張貼上開點唱機、遙
    控器、點歌本及光碟片等物品照片之方式公開陳列於雅虎奇
    摩拍賣網站上，且以新臺幣（下同）一元起標之價格，擬出
    售散布予不特定之人，而侵害常夏音樂公司之著作財產權。
    嗣於同年二月七日十二時二十八分許，為常夏音樂公司代理
    人陳永輝發現，其為蒐證而喬裝競標顧客以四千五百元得標
    後，即與甲○○相約交貨地點，再會同警方在位於臺中縣豐
    原市○○路三○二號之「臺灣銀行」前交貨時，為警當場逮
    捕甲○○，因而尚未散布得逞，並扣得上開非法重製之光碟
    片一片、現代牌點唱機一臺、遙控器一個及點歌本一本。
二、案經常夏音樂公司訴由臺中縣警察局豐原分局報請臺灣臺中
    地方法院檢察署檢察官偵查起訴。
    理  由
一、上開事實，業據被告即上訴人甲○○（下稱被告）於原審審
    理中坦承不諱，核與證人即告訴代理人陳永輝於警詢及偵查
    時指訴明確（按關於證人陳永輝之陳述，於本院審理時予以
    提示並告以要旨，各經檢察官及被告表示意見，當事人已知
    上述筆錄乃傳聞證據，均未於言詞辯論終結前對該筆錄內容
    異議，本院審酌上開筆錄作成時，並無人情施壓或干擾，亦
    無不當取供之情形，認為以之作為本案之證據亦屬適當，是
    該部分證言，依刑事訴訟法第一百五十九條之五規定具有證
    據能力，併此敘明），且有常夏音樂公司聲明書、臺北市政
    府營利事業登記證、鑑識報告書各一紙、奇摩拍賣網站網頁
    資料一份、專屬授權證明書三十紙、照片六幀在卷可參，並
    有非法重製之光碟片一片、現代牌點唱機一臺、遙控器一臺
    及點歌本一本扣案可資佐證。雖被告於本院審理時辯稱：伊
    買來時不曉得光碟歌曲沒有經過授權，也不曉得這樣構成犯
    罪云云。惟查被告自承其係自網站向蕭蕙琳購買上開光碟片
    及點唱機等物，依此，被告既未取得相關來源證明，即足認
    其對於所購買光碟係侵害他人著作財產權之非法重製光碟一
    情有所知悉。再按除有正當理由而無法避免者外，不得因不
    知法律而免除刑事責任，刑法第十六條前段定有明文，查被
    告為高中畢業之成年人，有其年籍資料在卷可考，其對於政
    府近年來掃盪盜版光碟不遺餘力一事應知之甚詳，是其自不
    得以不知法律而解免其刑責。因此被告上開所辯，核係卸責
    之詞，不足採信，其犯行堪以認定。
二、核被告所為，係犯著作權法第九十一條之一第三項、第二項
    之明知係侵害著作財產權之重製光碟而意圖散布而公開陳列
    罪。雖公訴人認被告係犯同法同條項之明知係侵害著作財產
    權之重製光碟而散布罪，惟查，告訴人代理人陳永輝係為蒐
    證而喬裝競標顧客（即俗稱「釣魚」之方式），並以四千五
    百元得標上開點唱機、遙控器、點歌本及重製光碟片等物，
    而會同警方查獲被告，因此被告並未能發生散布之結果而未
    遂，而未遂犯之處罰又以有特別規定者為限，故被告之行為
    僅止於公開陳列既遂，則公訴人認被告已散布既遂容有誤會
    ，惟其所引用起訴法條之條項均相同，僅罪名不同，故不必
    變更起訴法條，併此敘明。又被告意圖散布而持有上開重製
    光碟之低度行為，為其意圖散布而公開陳列之高度行為所吸
    收，不另論罪。
三、原審法院認被告犯罪事證明確，予以論罪科刑，固非無見，
    惟查原審判決未及審酌九十六年七月十六日施行之中華民國
    九十六年罪犯減刑條例規定，尚有未合。被告上訴意旨認其
    無法服義務勞務而請求改判，並非可採，其指摘原判決不當
    ，雖無理由，惟原判決既有上述可議之處，即屬無可維持，
    自應由本院撤銷改判。爰審酌被告素行良好，並無前科，此
    有臺灣臺中地方法院檢察署刑案資料查註紀錄表及臺灣高等
    法院被告前案紀錄表各一份在卷可稽，其為貪小利，故意侵
    害他人之智慧創作，損及他人享有之智慧財產權，並破壞我
    國保護智慧財產權之國際形象，惟兼衡其意圖散布而公開陳
    列之盜版光碟數量尚微，且已與告訴人達成和解（可參原審
    卷第十九頁所附撤回告訴聲請狀，按被告所犯之罪非屬告訴
    乃論之罪，故該撤回不生效力，附此說明），犯後態度尚稱
    良好等一切情狀，量處如主文第二項所示之刑。再查被告之
    犯罪時間係在中華民國九十六年四月二十四日以前，所犯之
    罪合於中華民國九十六年罪犯減刑條例第二條第一項第三款
    之減刑條件，爰依法予以減刑，並於減刑後依該條例第九條
    規定，諭知易科罰金之折算標準。又查被告前未曾受有期徒
    刑以上刑之宣告，有臺灣臺中地方法院檢察署刑案資料查註
    紀錄表及臺灣高等法院被告前案紀錄表各一份在卷可參，其
    因一時失慮，以致犯罪，經此偵、審程序，應知所警惕而無
    再犯之虞，本院認前開對其宣告之刑以暫不執行為適當，併
    予宣告緩刑二年，以啟自新。又為使其於緩刑期間內，仍深
    知戒惕，避免緩刑之宣告遭撤銷，且建立其尊重他人智慧財
    產權之觀念，併宣告其於緩刑期間內，向指定之公益團體、
    地方自治團體或社區，提供四十小時之義務勞務，並依刑法
    第九十三條第一項第二款之規定，諭知其應於緩刑期間付保
    護管束，期能使被告於義務勞務過程及保護管束期間，確切
    明瞭其行為所造成之損害，並培養正確法治觀念。至於被告
    究應向何公益團體、地方自治團體或社區提供義務勞務，屬
    執行之問題，應由執行檢察官斟酌全案情節及各公益團體、
    地方自治團體或社區之需求，妥為指定，併予敘明。
四、扣案之非法重製光碟片一片、現代牌點唱機一臺、遙控器一
    個及點歌本一本等物，係供本件犯罪所用之物，此據被告供
    明在卷，不問屬於被告與否，應依著作權法第九十八條之規
    定宣告沒收之。
據上論結，應依刑事訴訟法第三百六十九條第一項前段、第三百
六十四條、第二百九十九條第一項前段，著作權法第九十一條之
一第三項、第九十八條，刑法第十一條、第四十一條第一項前段
、第七十四條第一項第一款、第二項第五款、第九十三條第一項
第二款，中華民國九十六年罪犯減刑條例第二條第一項第三款、
第七條第一項、第二項、第九條，判決如主文。
本案經檢察官吳經綸到庭執行職務。
中　　華　　民　　國　　96　　年　　9 　　月　　12　　日
        　　刑事第八庭    審判長法　官  羅  得  村
　　　　　　　　　　　　　　    法　官  陳  宏  卿
　　　　　　　　　　　　　　　  法　官  張  靜  琪
上列正本證明與原本無異。
不得上訴。
                                書記官  陳  俞  豪
中　　華　　民　　國　　96　　年　　9 　　月　　12　　日
附錄論罪科刑法條：
著作權法第九十一條之一
擅自以移轉所有權之方法散布著作原件或其重製物而侵害他人之
著作財產權者，處三年以下有期徒刑、拘役，或科或併科新臺幣
五十萬元以下罰金。
明知係侵害著作財產權之重製物而散布或意圖散布而公開陳列或
持有者，處三年以下有期徒刑，得併科新臺幣七萬元以上七十五
萬元以下罰金。
犯前項之罪，其重製物為光碟者，處六月以上三年以下有期徒刑
，得併科新臺幣二十萬元以上二百萬元以下罰金。但違反第八十
七條第四款規定輸入之光碟，不在此限。
犯前二項之罪，經供出出物品來源，因而破獲者，得減輕其刑。
